臺灣彰化地方法院民事判決　　　　　　100年度簡上字第114號
上　訴　人　唐源鎂即唐瑋聰
被 上訴 人　蕭櫻欣
上列當事人間請求損害賠償事件，上訴人對於中華民國100年8月
22日本院彰化簡易庭100年度彰簡字第281號第一審判決提起上訴
，經本院於民國100年11月29日言詞辯論終結，判決如下：
    主  文
上訴駁回
第二審訴訟費用新台幣壹仟伍佰元由上訴人負擔。
    事實及理由
一、被上訴人於起訴及上訴審主張：被上訴人曾於民國99年4 月
    18日將上訴人所有之相機摔毀，嗣於本院調解成立而賠償上
    訴人新臺幣（下同）36,000元，詎其心有不甘，竟於99年8
    月2日17時50分許，進入上訴人設於彰化縣彰化市○○里○
    ○路468號「助安宮」之辦公室內翻找抽屜內財物，經上訴
    人發現後，就拿相機照相，被上訴人跑出去時，竟基於公然
    侮辱之犯意，在該宮門口外公眾得以共聞場所，以臺語公然
    辱罵上訴人「討客兄、騙人家錢、拐人家的錢」等語，足以
    貶損上訴人在社會上之人格及聲譽地位，且有多位行人及鄰
    居駐足旁觀聆聽，上訴人身心受到相當大之痛苦，難以面對
    親友，至今仍惡夢連連，被上訴人罵上訴人之後，上訴人之
    夫就常常罵上訴人，說如果上訴人沒有討客兄被上訴人就不
    會這樣罵你，家庭陷入空前不安、焦慮、惶恐，而感到蒙羞
    、沮喪、悲憤，受人指點，被上訴人於事後未表達歉意，甚
    至表現仇恨態度，爰依民法第184條第1項前段及第195條之
    規定，請求被上訴人賠償慰撫金20萬元及自起訴狀繕本送達
    被告翌日起至清償日止，按年息5%計算之利息，原審為上訴
    人部分勝訴判決（即被上訴人應給付上訴人1萬6千元及上開
    利息），並依職權為假執行之宣告，上訴人於本院聲明：(一)
    原判決不利於上訴人部份廢棄。(二)被上訴人應再給付上訴人
    10萬元及自起訴狀繕本送達被上訴人翌日起至清償日止，按
    年息百分之5計算之利息。(三)第一、二審訴訟費用由被上訴
    人負擔。
二、被上訴人則以：伊沒有罵上訴人「討客兄」，當天伊是要到
    「助安宮」拜神，因為沒有香要走出去時，上訴人就拿相機
    照我，當天並沒有口角或肢體衝突。另本件被上訴人業因99
    年4月18日之毀損事件自願賠償上訴人36,000元，卻因調解
    時未聲明上訴人應撤回刑事告訴，致上訴人興訟糾纏，其企
    求高慰撫金之舉不甚合理，請求維持原審判決等語資為抗辯
    ，並聲明上訴駁回。
三、按當事人主張有利於己之事實者，就其事實有舉證之責任，
    民事訴訟法第277條定有明文。查本件上訴人主張被上訴人
    於99年8月2日17時50分許，於上訴人設於彰化縣彰化市○○
    里○○路468號之「助安宮」宮門外以臺語公然辱罵上訴人
    「討客兄、騙人家錢、拐人家的錢」等語，公然侮辱上訴人
    等情，固據被上訴人否認於上開時地有辱罵上訴人之情云云
    ，惟證人吳姍燁、林連訪於台灣彰化地方法院檢察署99年度
    交查字第134號偽證案99年11月16日偵查中均到庭證稱：99
    年8 月2日下午5點多看到被上訴人進入上訴人助安宮辦公室
    ，後被上訴人出來就聽到她在外面大聲罵上訴人「討客兄、
    騙人家錢、拐人家的錢」等語在案，被上訴人亦於同日及10
    0年1月4日偵查庭訊中自承有在助安宮外面說上訴人「討客
    兄、騙人家錢、拐人家的錢」等語無訛，上訴人復因上開犯
    行經本院刑事庭以妨害名譽罪判處罰金新台幣3千元確定，
    業經調取台灣彰化地方法院檢察署99年度交查字第134號、
    本院100年度簡字第848號、100年度簡上字第117號妨害名譽
    案卷核閱屬實，是被上訴人於本件所為之抗辯顯無足採，上
    訴人之上開主張自堪信為真實。
四、按不法侵害他人之身體、健康、名譽、自由、信用、隱私、
    貞操，或不法侵害其他人格法益而情節重大者，被害人雖非
    財產上之損害，亦得請求賠償相當之金額，民法第195條第1
    項前段定有明文。又慰藉金之賠償須以人格權遭遇侵害，使
    精神上受有痛苦為必要，其核給之標準固與財產上損害之計
    算不同，然非不可斟酌雙方身分資力與加害程度，及其他各
    種情形核定相當之數額，最高法院著有51年臺上字第223號
    判例可資參照。本件上訴人雖稱其夫妻因此事件致感情失和
    ，其因而受有極大痛苦云云，然其於本院行準備程序時稱：
    「…我只知道被上訴人這樣罵我之後我先生就常常罵我，他
    是不是因為這樣相信被上訴人的話，我不知道」、「…這件
    事情發生之後我並沒有去看醫師，我因為這件事情而精神很
    痛苦沒有證據」等語，復未提出積極證據以實其說，是其主
    張尚難採信；又查，被上訴人38年10月2日生（62歲），未
    曾就學，目前無業，名下有土地1筆、房屋1棟及1筆利息收
    入，上訴人36年2月17日生（64歲），初中肄業，有一全鮮
    花店營利所得、股利所得各1筆及房屋1棟等情，業據兩造自
    承在卷，並有全國財產稅總歸戶財產查詢清單在卷足考，本
    院審酌本件係肇因於之前被上訴人有毀損上訴人相機之情事
    ，嗣經和解被上訴人已賠償上訴人之損失，雙方因此心生芥
    蒂而再起爭執，是核以兩造之年齡、智識、身分地位、經濟
    財產狀況、及上訴人所受痛苦之程度等一切情狀，認原審依
    侵權行為之法律關係，判決被上訴人應給付上訴人精神上之
    損害賠償16,000及自刑事附帶民事起訴狀繕本送達翌日即10
    0年4月22日起至清償日止，按年利率5%計算之法定利息，並
    依職權為假執行之宣告，尚稱允當。
五、從而，上訴人請求被上訴人再給付10萬元及自刑事附帶民事
    起訴狀繕本送達翌日起至清償日止，按年利率5%計算之法定
    利息，即屬無據，原審為上訴人部分敗訴之判決，於法並無
    不合，上訴意旨指摘原判決不當，求予廢棄改判，為無理由
    ，應予駁回其上訴。
六、據上論結，本件上訴為無理由，依民事訴訟法第436條之1第
    3項、第449條第1項、第78條，判決如主文。
中    華    民    國    100    年    12   月    13    日
                      民事第一庭審判長  康弼周
                                法  官  陳瑞水
                                法  官  黃倩玲
以上正本係照原本作成。
本件不得上訴。
中    華    民    國   100    年    12    月    13    日
                                書記官  黃幼華